【裁判字號】    92,抗,140
【裁判日期】    920611
【裁判案由】    誣告
【裁判全文】
臺灣高等法院臺南分院刑事裁定              九十二年度抗字第一四號      Ｇ
      抗  告  人
      即自訴人    甲  ○  ○
      被      告  乙  ○  ○
右列抗告人因被告誣告案件，不服臺灣臺南地方法院中華民國九十二年四月二十八日
裁定（九十二年度自字第五九號）提起抗告，本院裁定如左：
      主      文
抗告駁回。
      理      由
一、自訴意旨略以：被告乙○○明知自訴人甲○○並未於民國（下同）八十八年十二
    月一日與葉柏東至南投強迫林四郎簽讓渡書，亦未於八十八年十二月二日與葉柏
    東、吳金宗、解惠祥將被告趕出砂石場，竟基於誣告犯意，於九十一年六月二十
    日，向臺灣臺南地方法院檢察署誣告自訴人。又被告明知自訴人並未在高分檢強
    押被告簽本票，竟於九十一年七月三十一日，向臺灣臺南地方法院檢察署誣告自
    訴人。因認被告涉犯刑法第一百六十九條之誣告罪嫌云云。
二、按法院或受命法官於自訴案件第一次審判期日前訊問及調查結果，如認為案件有
    刑事訴訟法第二百五十二條至第二百五十四條之情形者，得以裁定駁回其自訴，
    同法第三百二十六條第三項定有明文。
三、按誣告罪須意圖他人受刑事或懲戒處分向該管公務員誣告者始能構成。倘無向該
    管公務員誣告之行為，其罪即無由成立。經查：
  (一)被告固於九十一年六月二十日於檢察官訊問時陳稱：「甲○○等七、八人到南投
    ，一天晚上到達，要林四郎簽讓渡書，林四郎說是被強迫簽的。後來甲○○、葉
    柏東、吳金宗、曾萬居等七、八人又持林四郎簽讓渡書，把我趕出南科砂石場，
    現場有吳玫真、黃安邦在場，甲○○態度很凶，強逼我出去，我看他們人多，心
    裡害怕，就聽從離開」等語。其另於九十一年七月三十一日檢察事務官訊問時陳
    稱：「就是他（甲○○）出面替陳訓正向我討三十二萬元，在高分檢附近強押我
    簽本票是第一次見面。」等語，有該二日之偵查筆錄在卷（見原審卷第六、九頁
    ）可稽。
  (二)惟被告於九十一年六月二十日，係以證人之身分到地檢署作證受訊，其於同年七
    月三十一日所受檢察事務官之訊問，應係以前開證人之身分，接續訊問，故被告
    於該二次訊問中雖陳稱曾遭自訴人脅迫而離開所投資之砂石場及簽發本票之情事
    ，但其上開陳述，既以證人地位在偵查中為之，且經具結在卷，業經原審調閱九
    十一年度重訴字第二十號卷所附臺灣臺南地方法院檢察署九十一年度偵字第五九
    九三號卷宗核閱屬實，並有證人結文影本一紙在卷可佐（見原審卷第三十三頁）
    ，是其所為並非告訴或告發之行為甚明。
  (三)又抗告意旨雖稱被告曾於九十一年六月二十日在台南地檢署訊問時供稱「我因約
    六月初從報紙得知甲○○暴力討債被地檢署收押，因曾遭其侵害，而主動和地檢
    署檢察官連繫接受訊問」「希望甲○○、吳金宗、葉柏東等人受到法律制裁」等
    情，惟此乃被告乙○○從報紙看到甲○○因案被羈押而以證人之身分接受訊問，
    而非向檢察官提出告訴或告發，核與誣告罪之構成要件亦有不符。
四、揆諸上開說明，被告所為上開陳述，尚難認係向該管公務員誣告之行為。又被告
    所述內容縱令不實，應係是否觸犯偽證罪之問題，不能逕以誣告罪責相繩。此外
    自訴人復未提出其他證據證明被告有上開犯行，因而原審認為被告罪嫌不足，而
    將本件自訴駁回，本院經核其認事用法，均無不當，裁定亦稱妥適。自訴人抗告
    意旨，認原審裁定不當云云，為無理由，應予駁回。
五、據上論結，應依刑事訴訟法第四百十二條，裁定如主文。
中    華    民    國      九十二      年      六      月      十一      日
                                  臺灣高等法院臺南分院刑事第五庭
                                      審判長法官  楊    明    章
                                            法官  戴    勝    利
                                            法官  顏    基    典
右正本證明與原本無異。
不得再抗告。
                                      法院書記官  呂    嘉    文
中    華    民    國      九十二      年      六      月      十二      日


司法院資訊處製作；財團法人民間司法改革基金會備份。
